臺灣板橋地方法院刑事判決　　　　　　 96年度交易字第207號
聲　請　人　臺灣板橋地方法院檢察署檢察官
被　　　告　乙○○
　　　　　　　　　　　2樓
上列被告因過失傷害案件，經檢察官聲請簡易判決處刑（95年度
偵字第1700號），本院認為不宜以簡易判決（原簡易判決處刑案
號：95年度交簡字第523 號），改依通常程序判決如下：
    主  文
乙○○無罪。
    理  由
一、本件公訴意旨略以：被告乙○○於民國94年8 月18日13 時
    30分許，騎乘車號M92-972 號重型機車，沿臺北縣中和市○○路往景平路方向行駛，行經同市○○路與板南路口等候紅
    綠燈時，應注意汽車行駛至交岔路口，其行進應遵守燈光號
    誌之指示；又行車時並應隨時注意車前狀況，採取必要之安
    全措施。而依當時天候晴、道路無障礙物且視距良好等情形
    ，並無不能注意之情事，竟疏未注意，因見其路口管制號誌
    轉由黃燈轉綠燈之際，即啟動機車行駛通過路口，適有無照
    駕駛丙○○騎乘車號GN5-626 號重型機車，沿同市○○路往
    中正路方向行駛，於路口管制號誌由綠燈黃燈之際，途經該
    路口，兩車因而發生碰撞，造成丙○○人車倒地，受有頭部
    損傷、胸腹壁挫傷併腹內出血、肝裂傷、右第4 至8 肋骨骨
    折併右側大量血胸及身體多處挫傷之傷害。因認被告乙○○
    涉犯有刑法第284條第1 項前段之過失傷害罪嫌云云。
二、按犯罪事實應依證據認定之，無證據不得認定其犯罪事實，
    又不能證明被告犯罪者，應諭知無罪之判決，刑事訴訟法第
    154 條第2 項及第301 條第1 項分別定有明文。又刑事訴訟
    法上所謂認定事實之證據，係指足以認定被告確有犯罪行為
    之積極證據而言，該項證據自須適合於被告犯罪事實之認定
    ，始得採為斷罪資料；事實之認定應憑證據，如未發現相當
    證據，或證據不足以證明，自不能以推測或擬制之方法，以
    為裁判之依據；次按認定不利於被告之事實，須依積極證據
    ，茍積極之證據本身存有瑕疵而不足為不利於被告事實之認
    定，即應為有利於被告之認定，更不必有何有利之證據；而
    此用以證明犯罪事實之證據，猶須於通常一般人均不至於有
    所懷疑，堪予確信其已臻真實者，始得據以為有罪之認定，
    倘其證明尚未達到此一程度，而有合理性之懷疑存在，致使
    無從為有罪之確信時，即應為無罪之判決；最高法院82 年
    度臺上字第163 號著有判決、同院76年度臺上字第4986 號
    、30年度上字第816 號及最高法院29年上字第3105號、40
    年臺上字第86號亦分別著有判例可資參照。又按刑法上之過
    失，必其過失行為與結果間，在客觀上有相當因果關係始得
    成立。所謂相當因果關係，係指依經驗法則，綜合行為當時
    所存在之一切事實，為客觀之事後審查，認為在一般情形下
    ，有此環境、有此行為之同一條件，均可發生同一之結果者
    ，則該條件即為發生結果之相當條件，行為與結果間即有相
    當因果關係；反之，若在一般情形下，有此同一條件存在，
    而依客觀之審查，認為不必皆發生此結果者，則該條件與結
    果並不相當，不過為偶然之事實而已，其行為與結果間即無
    相當因果關係，最高法院七十六年台上字第一九二號著有判
    例可資參照；亦即刑法上之過失致人於傷害罪，其所以科行
    為人過失責任者，必以行為人本身具有過失，且行為人之過
    失行為與被害人之傷害結果間，具有相當因果關係，始足當
    之。本件訊據被告乙○○堅決否認有何過失傷害犯行，辯稱
    ：1 、當時其本人在等紅綠燈，迨綠燈一亮時其啟動機車起
    步，嗣駕駛機車快到前面叉路時，被害人（丙○○）從其左
    邊撞過來，撞到其本人的機車左邊引擎；當時其機車倒下去
    時，旁人白嬪蕊在其前方一點點的距離。2 、當時其本人也
    受有輕傷，因當時其本人手機壞掉，所以才請等紅燈的白嬪
    蕊幫其本人報案，其本人並無過失。3 、其本人並沒有搶路
    口，當時綠燈的時候其本人騎的很慢，剛起步時其本人車速
    很慢。當時其本人騎機車快到電線桿那邊時才發現有車子從
    其機車左邊撞過來，各等語。
三、本院認被告無罪之理由如下：
1、本案告訴人丙○○雖於警詢中提出告訴後，然於偵查中與本
   院調查及審理時，告訴人丙○○經傳訊則均未到庭指述或證
   述案發當時車禍發生之經過，合先敘明。
2、依案發後當日（即94年8 月18日）處理本案車禍之警員甲○○至告訴人丙○○就醫之耕莘醫院永和分院製作本案車禍發
   生之談話紀錄時，告訴人丙○○就本案車禍發生經過與行進
   方向係陳稱：「我騎乘GN5-626 號普重機車，沿板南路往中
   正路方向行進，行至圓通路口時，不知何故就撞上了一部機
   車。」，「（問：肇事當時行車速率多少？）約60至70公里
   ／小時）。」，「未帶駕照，無照」，「（問：你是否清醒
   接受詢問？）是。」等語在卷（偵查卷第27頁）；嗣告訴人
   丙○○於94年10月28日在台北縣政府警察局中和分局偵查隊
   詢問時亦陳稱：「我沒有駕照」，「（問：車禍肇事經過情
   形如何？）我當時騎乘GN5-626 號重機車由中和市○○路往
   中正路方向直行，行經板南路與圓通路口時，看見號誌燈號
   為黃燈，且前方沒有車輛，我就騎車經過路口，不知何故就
   發生車禍了，之後我就昏迷不醒，醒來時人已在醫院就醫。
   」，「路段限速五十公里」，「（問：何原因肇事？責任歸
   誰？有無證據？請詳加說明。）我當時騎機車行經該板南路
   與圓通路口時，看見燈號為黃燈，順順騎機車經過，不知何
   故就發生車禍，然後我就昏迷不醒送醫，所以何肇事原因我
   不清楚。責任歸屬我不清楚。」，「我是被告乙○○騎乘
   M92-972 號重機車發生擦撞車禍等語」在卷（偵查卷第9 頁
   至第16頁）。故由最初告訴人丙○○於警詢中之陳述可知，
   有關本案車禍就係如何發生，告訴人丙○○並未明確陳述。
   惟可確定者是告訴人丙○○於車禍發生當時係無照駕駛，而
   案發時車禍發生地點車速限制為時速50公里，告訴人丙○○
   則自承當時其車速約時速60至70公里。
3、依被告乙○○於94年8 月18日車禍發生當日其本身亦有受傷
   至醫院治療，故處理本案車禍之警員甲○○至被告乙○○就
   醫之耕莘醫院永和分院製作本案車禍發生之談話紀錄時，被
   告乙○○就本案車禍發生經過與行進方向係陳稱：「我騎稱
   M92-972 號普重機車，沿圓通路往景平路方向行進，行至板
   南路口時，我在等紅綠燈（紅燈等變綠燈），待圓通路變綠
   燈時，我就起步，騎到快到路口處時，我發現我的左側（板
   南路）有一部機車衝了過來，我就閃避不及被撞上了。」，
   「（問：發現危險時距離對方多遠？採取何種反應措施？）
   約5 公尺，向右閃避。」，「（問：第一次撞擊之部位？車
   損情形？）我左後方，左後車殼破損。」，「（問：肇事當
   時行車速率多少？）約10至20公里／小時）。」，「有帶駕
   照」，「（問：你是否清醒接受詢問？）是。」等語在卷（
   偵查卷第28頁）；嗣被告乙○○於94年11月2 日在前開中和
   分局偵查隊詢問時供稱：「我當時騎乘M92-972 號重機車由
   中和是圓通路往景平路方向行駛，要回去位於景平路上之關
   山便當店。」，「（我有普通重機車駕駛執照及M92-972 號
   重機車行照。」，「車速約一、二十公里。」，「（問：車
   禍肇事經過情形如何？）我騎乘M92-972 號重機車，沿圓通
   路往景平路方向行進，行至圓通路與板南路口時，我在等紅
   、綠燈（紅燈等變綠燈），待圓通路變綠燈時，我就起步，
   騎到快到路口處時，我發現我的左側（板南路）有一部機車
   衝了過來，我閃避不及就被撞上了。」，「（問：肇事時有
   無煞車？煞車痕多少公尺？肇事前有無按鳴喇叭？）當時於
   路口等紅、綠燈，看見燈號變綠燈後起步行駛，行進中看見
   對方騎車快速接近，我閃避不及，然後就發生擦撞，所以沒
   有煞車。沒有煞車痕。沒有按鳴喇叭。」，「（問：何原因
   肇事？責任歸誰？有無證據？請詳加說明。）對方駕駛人丙○○無照駕駛及闖紅燈。責任歸對方駕駛人丙○○。因對方
   駕駛人丙○○無照駕駛，發生車禍後一直要求不要報警，警
   方有開紅單可以證明。」等語在卷（偵查卷第4 頁至第7 頁
   ）。是由被告乙○○於警詢中最初之供述可知，被告乙○○
   係供稱其於等紅燈變綠燈後，始起步由圓通路通過圓通路與
   板南路口前往景平路，而於快通過對向之路口時，始被其左
   側之由板南路往中正路之無照駕駛闖紅燈之告訴人丙○○駕
   駛機車碰撞及被告乙○○之機車左側，致被告乙○○之機車
   左側被撞，致被告乙○○人車倒地。
4、本案案發當時在場之證人白嬪蕊於94年8 月19日經由處理本
   案車禍之警員甲○○製作本案車禍發生之談話紀錄時，證人
   白嬪蕊陳稱：「我看見一部機車GN5-626 號機車沿板南路往
   中正路方向行進，行至快到圓通路口時，當時板南路的號誌
   燈已由綠燈轉黃燈，當該車要通過圓通路口時，有一部停在
   圓通路口旁的機車，從斑馬線附近騎了出來，而發生了擦撞
   ，發生了擦撞後我又看看號誌燈，我又查看號誌燈，該號誌
   燈為板南路紅燈。」，「我騎車由板南路往連城路方向行進
   ，與發生事故的車為對向，我有看見看見事故發生。」，「
   N5-626號機車（指告訴人丙○○）倒地後滑行，M92-972 機
   車（指被告乙○○）倒在斑馬線上附近。」，「事故發生前
   GN5-626 號機車還在板南路上時，號誌剛轉黃燈，但發生當
   時燈號未注意，而事故發生後，我再查看號誌燈已經變為紅
   燈。」各等語在卷（偵查卷第29頁）。嗣證人白嬪蕊於本院
   審理時證稱，車禍發生當時其本人係騎機車由板南路往連城
   路方向行駛，當時其本人機車停在板南路口，尚未通過圓通
   路，車禍發生地點在其左前方；因車禍時間經過那麼久，當
   時警員對其製作車禍發生之談話紀錄時記憶比較清楚等語在
   卷（本院卷第36頁、37頁），復據證人即警員甲○○於本院
   審理時證稱，白嬪蕊於上開道路交通事故談話之供述均是依
   照白嬪蕊之陳述所記載等語在卷（本院卷第38頁）。依上開
   證人白嬪蕊之陳述可知，證人白嬪蕊與告訴人丙○○係屬於
   對向行駛，分別要穿越板南路與圓通路交叉路口；當時證人
   白嬪蕊與告訴人丙○○之燈號均是由綠燈轉為黃燈，而證人
   白嬪蕊當時要由板南路前往連城路方向，迨其欲經過上開板
   南路與圓通路交叉路口時，因燈號誌已由綠燈轉為黃燈，故
   證人白嬪蕊當時則依規定「停在板南路口」，然證人白嬪蕊
   之左前方即對向之告訴人丙○○則並未依規定「停在板南路
   口」，仍然強行通過上開板南路與圓通路交叉路口致碰撞右
   側已依燈號誌規定行駛通過之被告乙○○機車左側，此由前
   開證人白嬪蕊之上揭陳述行車方向與燈號誌之轉換即可知悉
   。故由證人白嬪蕊於車禍發生後之翌日即94年8 月19日在前
   開道路交通事故談話所陳述之車禍發生經過可知，本案應是
   告訴人丙○○駕駛前開GN5-626 號機車由板南路往中正路方
   向行進，迨其機車快到圓通路口時，告訴人丙○○機車行進
   方向的號誌燈已由綠燈轉黃燈一節，已如前述；依照一般駕
   駛規則與經驗法則，行進中之方向燈號誌已由綠燈轉為黃燈
   時，此時即是告知駕駛人車輛應暫停等候紅燈，勿繼續行進
   ；而當時告訴人丙○○行進方向燈號誌已由綠燈轉為黃燈時
   ，因其右側之來車或左側之來車之燈號誌當時應已轉變為綠
   燈；此由證人白嬪蕊於前開道路交通事故談話時陳稱：「當
   時板南路的號誌燈已由綠燈轉黃燈，、、」，「事故發生前
   GN5-626 號機車還在板南路上時，號誌剛轉黃燈，但發生當
   時燈號未注意，而事故發生後，我再查看號誌燈已經變為紅
   燈。」等語（偵查卷第29頁），可知證人白嬪蕊與告訴人丙○○二人當時之燈號誌應均為綠燈轉黃燈，而證人白嬪蕊則
   依規定於前開路口等候並未繼續往前行駛；然告訴人丙○○
   則未依規定在上開路口等候，因其繼續行駛通過路口始碰撞
   及其右側燈號誌已轉換為綠燈，依規定行駛之被告乙○○所
   駕駛之M92-972 機車左側。由此可見本案車禍發生原因應是
   告訴人丙○○駕駛前開GN5-626 號機車未遵守號誌規定，擅
   闖紅燈穿越板南路與圓通路口時致碰撞其右側依綠燈規定行
   駛之被告乙○○所駕駛之M92-972 機車左側甚明。
5、再者，本件車禍肇事原因經送台灣省台北縣區車輛行車事故
   鑑定委員會鑑定結果，認為本案依證人之證詞與告訴人丙○○之駕車時速、肇事地路寬，機車最後倒地位置距離等跡證
   研判，告訴人丙○○駕駛普通重型機車，未依號誌行駛（闖
   紅燈），為肇事原因；且丙○○無照駕駛普通重型機車，有
   為規定；而被告乙○○駕駛普通重型機車，無肇事因素，各
   等情，此有上開委員會，95年4 月3 日，北縣鑑字第
   0955180392號函1紙在卷可稽（偵查卷第50頁至第52頁）。
6、綜上調查，本件係因告訴人丙○○駕駛普通重型機車，於其
   燈號誌由綠燈轉為黃燈時，並未依號誌規定在路口等候，擅
   闖紅燈穿越板南路與圓通路口時致碰撞其右側依綠燈規定行
   駛之被告乙○○所駕駛之M92-972 機車左側已明；而被告乙○○駕駛M92-972 普通重型機車，並無肇事因素，已見前述
   是被告乙○○辯稱其於本件車禍並無過失一節，應堪採信。
   經查本件車禍並無認何積極確切證據可資證明被告乙○○駕
   駛普通重型機車，穿越板南路與圓通路口時確有何過失可言
   ，揆諸前開判例說明，自難遽論被告以過失罪責。本件車禍
   肇事原因，公訴人並未積極舉證證明被告於本件車禍確有何
   過失；此外又查無其他積極事證足認被告於本件車禍確有何
   其他過失犯行，因不能證明被告確有過失罪犯行，自應諭知
   其為無罪之判決。蒞庭公訴檢察官雖提出論告書，指控被告
   確係因交通號誌由紅燈轉換為綠燈之際，啟動車輛行經上開
   路口，而與告訴人所騎乘之機車發生碰撞而肇事。認為依當
   時為日間、天候晴、路面乾燥，並無不能注意之情事，被告
   竟疏未注意上開規定而肇事，足見被告之駕車行為顯有過失
   ；又告訴人受有頭部損傷、胸腹壁挫傷併腹內出血、肝裂傷
   、右第4 至8 肋骨骨折併右側大量血胸及身體多處挫傷等之
   傷害，因認被告之過失行為與告訴人受傷結果間，具有相當
   因果關係，故認被告於本件車禍確有過失云云。惟查本件車
   禍經本院綜合各項事證調查結果，並無積極確切證據足認被
   告於本件車禍確有何過失可言，已如前述。故蒞庭公訴檢察
   官雖指控被告有過失云云，尚非可採，併予敘明。
據上論斷，應依刑事訴訟法第452 條，第301 條第1 項前段，判
決如主文。
本案經檢察官連思藩到庭執行職務。
中　　華　　民　　國　　96　　年　　12　　月　　21　　日
                  刑事第二庭    審判長法　官 王復生
                                      法　官 劉景宜
                                      法　官 陳坤地
上列正本證明與原本無異。
如不服本判決，應於送達後10日內敘明上訴理由，向本院提出上
訴狀。
                                      書記官 林壯隆
中　　華　　民　　國　　96　　年　　12　　月　　24　　日
